【裁判字號】    98,訴,1284
【裁判日期】    981110
【裁判案由】    搶奪
【裁判全文】
臺灣高雄地方法院刑事判決              98年度訴字第1284號
公  訴  人  臺灣高雄地方法院檢察署檢察官
被      告  乙○○
                    （另案於臺灣高雄監獄執行中）
被      告  丙○○
上列被告因搶奪案件，經檢察官提起公訴（98年度偵字第11510
號），本院判決如下：
    主  文
乙○○意圖為自己不法之所有，而搶奪他人之動產，未遂，累犯
，處有期徒刑壹年。
丙○○無罪。
    事  實
一、乙○○前因犯非法販賣化學合成麻醉藥品管理、非法吸用化
    學合成麻醉藥品管理等罪，經臺灣高等法院高雄分院以86年
    度上訴字第1963號判處有期徒刑5 年2 月、6 月，應執行有
    期徒刑5 年6 月確定，另因犯違反槍砲彈藥刀械管制條例罪
    ，則經臺灣高等法院高雄分院以88年度上訴字第49號判處有
    期徒刑1 年4 月確定，兩判決接續執行，於93年12月30 日
    縮短刑期假釋出監，假釋期間付保護管束。又於假釋期間內
    因再犯連續施用第一級毒品海洛因罪及施用第二級毒品罪，
    並分別經臺灣高等法院高雄分院以95年度上訴字第578 號判
    處有期徒刑8 月確定及臺灣高雄地方法院以95年度簡字第
    3420 號 判處有期徒刑4 月確定，撤銷假釋及保護管束，均
    與殘刑1 年11月又16日接續執行。上開第1 罪與第2 罪分別
    經本院96年度聲減字第4979號裁定減刑及應執行有期徒刑 5
    年3 月，第3 罪經同裁定減刑為有期徒刑8 月，第4 罪及第
    5 罪則經同裁定減刑並定應執行刑為有期徒刑5 月確定，均
    接續執行；而乙○○於假釋期間內尚另犯詐欺罪，而於撤銷
    假釋後，始經臺灣臺東地方法院以96年度易字第157 號判處
    有期徒刑7 月確定，復經該院以97年度聲減字第36號裁定減
    為有期徒刑3 月又15日確定，接續於本院上開96年度聲減字
    第4979號裁定所定之刑執行，於97年7 月7 日縮刑期滿執行
    完畢。
二、乙○○於民國98年4 月9 日午間12時14分及52分許，二度以
    公共電話撥打0000000000號行動電話門號與丙○○，要求丙○○以機車載其前往高雄市立凱旋醫院（下稱凱旋醫院）就
    醫，丙○○因而應其要求騎乘車牌號碼UBB －209 號輕型機
    車前往搭載。同日下午1 時11分許，乙○○搭乘丙○○所騎
    乘之上開輕型機車途經高雄縣鳳山市○○路52前，見丁○○○斜背布包獨自騎乘腳踏車，竟因缺錢就醫而臨時興起為自
    己不法所有之意圖，趁不知情之丙○○騎乘上開輕型機車經
    過丁○○○身旁時，即乘丁○○○不備，伸手徒手搶奪丁○○○斜背於右側之布包，丁○○○因突遭乙○○搶奪之推擠
    與拉扯而人車俱倒，因而受有左腳膝蓋及右腳腳踝擦傷，及
    右腋挫傷之傷害（傷害部分未經告訴），而丙○○因發現身
    旁之腳踏車倒地，立即停下機車，卻發現乙○○正拉扯丁○○○之布包（內含現金新臺幣（下同）2800元、行動電話 1
    支、國民身分證影本1 張），即當場出聲阻止乙○○，詎乙○○不聽勸阻，仍從丙○○之機車後座跳下，繼續拉扯丁○○○仍斜背在身之黑色布包。丙○○雖當場出聲阻止乙○○
    ，惟因受乙○○突如其來之舉動所驚嚇，擔心受到乙○○牽
    累，見乙○○不聽勸阻，隨即騎乘機車離開現場。嗣乙○○
    因鄰近案發地點之住戶聽聞丁○○○呼救，紛紛前來救助而
    受眾人圍捕，並遭適經該處之巡邏員警當場逮捕而未遂。
三、案經高雄縣政府警察局鳳山分局報請臺灣高雄地方法院檢察
    署檢察官偵查起訴。
    理  由
壹、程序部分
一、關於共同被告丙○○於警詢、偵訊時所為之陳述，對共同被
    告乙○○而言，共同被告乙○○於警詢、偵訊時所為之陳述
    ，對共同被告丙○○而言，以及被害人丁○○○於警詢、偵
    訊時所為之陳述，對共同被告丙○○、乙○○而言，均屬被
    告以外之人於審判外之陳述：
  (一)按共同被告之陳述，本質上屬於「證人」，故共同被告之陳
    述是否可以採信，本應以證人之身分調查，否則，其指訴並
    不具有證據能力，審判者自不得採為判決之基礎，故檢察官
    偵查訊問時，應將共同被告以證人之身分加以具結，程序方
    為妥適。本件共同被告丙○○、乙○○於偵查中之陳述，檢
    察官以被告之身分加以訊問，而未以證人之身分令其等具結
    作證之部分（即98年4 月20日之偵查訊問），揆諸上開說明
    ，共同被告丙○○於該次偵訊中有關共同被告乙○○之陳述
    ，以及共同被告乙○○於該次偵訊中有關共同被告丙○○之
    陳述，依刑事訴訟法第158 條之3 之規定，不具證據能力。
  (二)次按被告以外之人於偵查中向檢察官所為之陳述，除顯有不
    可信之情況者外，得為證據。刑事訴訟法第159 條之1 第 2
    項定有明文。查共同被告丙○○於偵查中具結所為之陳述（
    對共同被告乙○○而言），共同被告乙○○於偵查中具結所
    為之陳述（對共同被告丙○○而言），以及被害人丁○○○
    於偵查中具結所為之陳述（對共同被告丙○○、乙○○而言
    ），於作成時並無顯不可信之情況，依上開規定，得為證據
    。
二、按被告以外之人於審判外之言詞或書面陳述，除法律有規定
    者外，不得作為證據；又被告以外之人於審判外之陳述，雖
    不符第159 條之1 至第159 條之4 之規定，但經當事人於審
    判程序同意作為證據，法院審酌該言詞陳述或書面陳述作成
    時之情況，認為適當者，亦得為證據；當事人、代理人或辯
    護人於法院調查證據時，知有第159 條第1 項不得為證據之
    情形，而未於言詞辯論終結前聲明異議者，視為有前項之同
    意，刑事訴訟法第159 條第1 項、第159 條之5 規定甚明。
    經查，共同被告丙○○於警詢時所為之陳述，對共同被告乙○○而言，共同被告乙○○於警詢時所為之陳述，對共同被
    告丙○○而言，以及被害人丁○○○於警詢時所為之陳述，
    以及本判決其餘後開所引用之被告以外之人於審判外之陳述
    （包括書面陳述），對本件共同被告而言，固皆屬傳聞證據
    ，惟被告乙○○、丙○○及檢察官就前揭審判外陳述之證據
    能力，於本院準備程序及審判期日中均表示無意見而不予爭
    執，且迄至言詞辯論終結前亦未再聲明異議。本院審酌上開
    證據資料製作時之情況，尚查無違法不當之瑕疵，亦認為以
    之作為證據應屬適當，故揆諸前開法律規定與說明，爰逕依
    刑事訴訟法第159 條之5 規定，認前揭證據資料均例外有證
    據能力。
貳、被告乙○○實體部分
一、訊據被告乙○○對於上揭犯罪事實均坦承不諱，核與共同被
    告丙○○及被害人丁○○○於警詢時、偵查中及本院審理中
    所證述之情節相符，並有高雄市立凱旋醫院98年5 月1 日高
    市凱醫成字第0980002744號函（含所附病歷資料）、高雄市
    立凱旋醫院98年5 月22日高市凱醫成字第0980003288號函、
    丙○○之0000000000號行動電話門號98年4 月8 日至4 月 9
    日之通聯記錄在卷可稽，復有現場及被害人照片6 張、98年
    4 月9 日現場監視器擷取畫面12張在卷可憑，足見被告乙○○之自白與事實相符，其犯行堪以認定，應依法論科。
二、核被告所為，係犯刑法第325 第3 項、第1 項之搶奪未遂罪
    。被告前有如犯罪事實欄所述之前科犯行，甫於97年7 月 7
    日縮刑期滿執行完畢，有臺灣高等法院被告前案紀錄表在卷
    可考，其於受徒刑之執行完畢後，5 年以內故意再犯本件有
    期徒刑以上之罪，為累犯，應依刑法第47條第1 項之規定，
    加重本刑至二分之一。被告已著手於搶奪犯行之實行，惟因
    被害人丁○○○之抵抗及鄰人之救援而未生改變財物持有狀
    態之結果，其犯行尚屬未遂，爰依刑法第25條之規定，按既
    遂犯之刑減輕之。並依刑法第71條之規定，先加後減之。爰
    審酌被告年輕力壯，不思靠己力賺取金錢，竟因缺錢就醫而
    乘搭乘他人機車之便，當街徒手搶奪婦女財物而未遂，不僅
    使被害人身、心遭受傷害，亦蒙受財產權益損失之虞，惟其
    犯罪後承認犯行之態度等一切情狀，量處如主文所示之刑，
    以資儆懲。
、被告丙○○實體部分
一、公訴意旨略以：被告丙○○前因毒品危害防制條例案件，經
    臺灣高雄地方法院以96年度訴字第5181號判處有期徒刑9 月
    確定，經減刑，於97年5 月21日易科罰金執行完畢。詎被告
    丙○○竟不知悔改，與被告乙○○共同基於意圖為自己不法
    所有之犯意聯絡，由被告丙○○騎乘車牌UBB －209 號機車
    搭載被告乙○○，於98年4 月9 日下午1 時11分許，行經高
    雄縣鳳山市○○路42號前時，見被害人丁○○○騎乘腳踏車
    斜背黑色布包1 只（內有手機1 具、證件、現金2800元），
    竟趁被害人不備之際，由被告乙○○自後拉扯被害人該斜背
    之黑色布包，被害人因重心不穩摔倒在地而受有腋下、膝蓋
    、腳踝擦傷之傷害（傷害部分，未據告訴），被告乙○○隨
    之跳車繼續拉扯搶奪該背包，適為路人當場發覺報警查獲而
    未遂，丙○○則騎車逃離現場。因認被告共同涉有刑法第
    325 條第3 項、第1 項之普通搶奪未遂罪嫌。
二、按犯罪事實應依證據認定之，無證據不得認定其犯罪事實；
    不能證明被告犯罪者，應諭知無罪之判決，刑事訴訟法第
    154 條第1 項、第301 條第1 項分別定有明文。再按事實之
    認定應憑證據，如未能發現相當證據或證據不足以證明，自
    不能以推測或擬制之方法，以為裁判基礎；認定不利於被告
    之事實，須依積極證據，苟積極證據不足為不利於被告事實
    之認定時，即應為有利於被告之認定，更不必有何有利之證
    據；認定犯罪事實所憑之證據，雖不以直接證據為限，間接
    證據亦包括在內，然而無論直接或間接證據，其為訴訟上之
    證明，須於通常一般之人均不致於有所懷疑，而得確信其為
    真實之程度者，始得據為有罪之認定，倘其證明尚未達到此
    一程度，而有合理性懷疑之存在時，事實審法院復已就其心
    證上理由予以闡述，敘明其如何無從為有罪之確信，因而為
    無罪之判決，尚不得任意指為違法。有最高法院40年臺上字
    第86 號 、30年上字第816 號及76年臺上字第4986號判例意
    旨可資參照。
三、公訴人認被告丙○○涉有刑法第325 條第3 項、第1 項之普
    通搶奪未遂罪嫌，係以被告丙○○騎車搭載被告乙○○下手
    搶奪丁○○○背包未遂，被告丙○○於被告乙○○下車行搶
    時，並未制止被告乙○○等情，業經被害人丁○○○於警詢
    指述歷歷，於本署偵查中尚以證人身分對被告乙○○、丙○○搶奪罪嫌部分結證碁詳，是被告丙○○辯稱有出言制止被
    告乙○○云云，顯係卸責之詞。被告丙○○雖辯稱當天乃為
    搭載被告乙○○前往凱旋醫院看診云云，惟被告乙○○於案
    發當天並無預約就診亦無掛號記錄，有高雄市立凱旋醫院函
    文1 份附卷可稽。又參以案發當時，並非交通尖峰時段，路
    上僅有幾部車輛，被告丙○○非必需靠近被害人丁○○○行
    駛，苟被告2 人無搶奪之犯意聯絡，何以被告丙○○竟違反
    一般駕駛習慣，騎車駛近被害人，使被告乙○○得以出手行
    搶。是被告丙○○辯稱不知被告乙○○準備行搶云云，諉無
    足採等情。為其主要論據。
四、訊據被告丙○○固不否認有於98年4 月9 日下午1 時11分許
    ，搭載被告乙○○，在高雄縣鳳山市○○路42號前經過騎乘
    腳踏車之被害人身旁，以及被告乙○○有乘機搶奪被害人之
    黑色布包未遂之事實，但堅決否認有何共同搶奪之犯行，辯
    稱：當天中午被告乙○○撥打0000000000號行動電話門號與
    伊，要伊載他去凱旋醫院就醫，被告乙○○一共撥打2 通，
    第一通來電是在中午12點多，適伊從鼓山前往凱旋醫院喝美
    沙冬的路上，伊遂答應他，本打算載他去凱旋醫院後便去上
    班，第二通來電，伊已經在要去載他的路上；伊到鳳山載他
    之後，他叫伊先騎到離子內的公園去找朋友，伊不知道他要
    做什麼，之後伊就載他前往凱旋醫院；伊之機車非常破舊，
    無法騎快，經過一個十字路口後，就發生本件搶奪未遂之案
    件，上開案發地點沒什麼車，因為機車道都被汽車佔用，伊
    只好騎在快車道內，伊不知道為何被告乙○○會突然出手搶
    奪他人之布包，被害人之腳踏車一倒下，伊就馬上發現並停
    下來在腳踏車旁邊，因為伊有感覺到自己的機車重心改變了
    一下，本以為是自己撞倒了旁邊的腳踏車，沒想到回頭卻看
    見被告乙○○正在拉扯被害人之布包，於是伊趕緊出聲叫：
    「成仔，你還人（臺語）！」，但被告乙○○不聽伊制止，
    並跳下車繼續拉扯，伊不曾遇過這種事情，不知該如何處理
    ，而且伊工作得來不易，不想因為這件事情而失掉工作，便
    跟被害人說：「小姐，這跟我沒關係！」然後就離開現場趕
    去上班等語。經查：
  (一)被害人雖於偵查中具結證稱：「坐後座之男子跳下後，騎車
    之人停一下就直接騎走了……騎車之男子並無制止坐後座之
    男子，也沒有呼喊：『阿成，不要』，我想可能是旁邊有人
    出來，他就騎走了」等語。然被害人於本院審理中具結作證
    ，經檢察官提示上開偵查筆錄詰問及審判長依職權訊問後，
    被害人均解釋，當時事發突然，伊腦筋一片空白，故全未注
    意被告丙○○有無出聲制止被告乙○○，至於偵查中所述有
    關被告丙○○有停了一下就直接騎走云云，乃伊所推測，因
    當伊回神時，發現機車已經不在，伊才推想機車應是被騎走
    了等語。蓋當時被害人突受外力推擠而從腳踏車上摔落，為
    顧全其財物，於驚魂未定之際，即與被告乙○○發生拉扯，
    則被害人因而未能注意一旁之被告丙○○有無出聲制止被告
    乙○○，以及被告丙○○究竟何時離去等情，尚合乎常理，
    是綜合被害人前後所述各節，其於偵查中所為之證述，尚不
    足為否定被告丙○○曾有出聲制止被告乙○○之論據。反觀
    被告乙○○、丙○○自警詢中、偵查中至本院審理中，就被
    告丙○○曾經出聲制止被告乙○○乙節，二人始終均為一致
    之陳述，有歷次警詢、偵查及本院審理筆錄在卷可憑。復參
    諸被告乙○○於本院審理中具結證稱：伊是當場被逮捕，而
    被告丙○○應是事後經員警打電話給他，始到案說明案情；
    伊於98年4 月9 日下午2 時50分製作調查筆錄時，沒有跟被
    告丙○○碰面，伊不清楚被告丙○○何時至派出所製作筆錄
    ；被告丙○○至派出所製作調查筆錄前，伊均沒有跟被告丙○○碰面說話，直到鳳山偵查隊時，始碰到被告丙○○，但
    在鳳山偵查隊沒有另外製作筆錄；伊與被告丙○○坐同一臺
    警備車到地檢署，在拘留室等待訊問時，被告丙○○始質問
    伊為何要這麼做，伊答以：『我要看醫生錢不夠，發生就發
    生了，我不是故意要害你』等語，核與被告丙○○於本院審
    理中辯稱：伊沒有遇過這種情形，不知道如何處理，隨後就
    接到警察來電問伊願否自動到案說明，伊表示願意並告訴警
    察這件事與伊無關，伊到警局時，警察告知被告乙○○已經
    做完筆錄，被移送到刑事組等語，情節大致相符。末揆諸卷
    內警詢筆錄之記載，被告乙○○係現行犯被逮捕到案，其警
    詢筆錄之製作時間為98年4 月9 日下午2 時50分起至同日下
    午3 時30分止，被告丙○○則係接獲電話後始到案說明，其
    警詢筆錄之製作時間，則為98年4 月9 日下午5 時10分起至
    同日下午5 時45分止，可知被告丙○○於警局製作筆錄時，
    被告乙○○確已完成筆錄之製作約2 小時之久，堪認被告二
    人在完成警詢筆錄之製作前，並未相遇，益徵被告乙○○於
    警詢中率先提及被告丙○○曾出聲阻止其行搶等語，並非出
    自與被告丙○○間之謀串之詞，應與事實相符，實屬可採。
  (二)被告丙○○目前正在凱旋醫院接受美沙冬替代療法之治療，
    有該院開與被告丙○○之美沙冬專用回診卡在卷可憑。而被
    告丙○○所使用之門號0000000000號行動電話，於98年4 月
    9 日中午12時12時14分及52分許，確各有接聽1 通發自00－
    0000000 號（位於中崙四路）公共電話之通話紀錄，有丙○○上開行動電話門號之中華電信資料查詢結果一份在卷可憑
    ，核與被告乙○○於警詢中自陳當日是其以公共電話撥打上
    開門號連絡被告丙○○，及於本院審理中，具結證稱其是於
    當日中午以中崙四路上公共電話撥打上開門號連絡丙○○乙
    節大致相符，亦與被告丙○○上開所辯被告乙○○之連絡時
    間、通數相符。被告乙○○於本院審理中，亦具結證稱，當
    天伊撥電話是要被告丙○○載伊前往凱旋醫院，向醫生詢問
    頭部腫瘤開刀事宜，並非預約掛號赴診，因為伊沒有健保，
    看醫生很貴，故伊先請被告丙○○載伊前往公園向友人借錢
    ，但沒有借到錢，才會臨時起意對路人行搶等語，所證之時
    序、路程等情節，亦與被告丙○○上開所辯相符，足認被告
    丙○○所述當天乃為搭載被告乙○○前往凱旋醫院看診等情
    節，應非虛構之情。另卷內高雄市立凱旋醫院98年5 月22日
    高市凱醫成字第0980003288號函雖表示98年4 月9 日無被告
    乙○○之預約掛號紀錄相符，然病患赴醫院諮詢，未必均須
    掛號，若得駐診醫師之接見，且不涉及處方之開立事項，亦
    常見不需掛號之情形，準此，尚不能因上開高雄市立凱旋醫
    院98年5 月22日高市凱醫成字第0980003288號函指稱98年4
    月9 日無被告乙○○之預約掛號紀錄，即據認被告丙○○辯
    稱當天乃為搭載被告乙○○前往凱旋醫院看診等語與事實不
    符，並據為被告二人所述不實在之依據。
  (三)又本件案發地點為二線道，依到場員警拍攝之現場照片所示
    ，案發路段機慢車道均被停放車輛所佔用，故該路段同方向
    僅餘1 線道供人車行駛，再參以被害人倒地之處，地上有一
    灘水漬，適位於一輛自用小客車旁之快車道上，有照片1 張
    在卷可憑（警卷第7 頁），足認被害人亦騎乘腳踏車於快車
    道上。核與被告丙○○辯以：上開案發地點沒什麼車，因為
    機車道都被汽車佔用，伊只好騎在快車道內等情相符。足見
    本件案發路段機慢車道已被停放汽車佔用，縱使路上行進車
    輛甚少，然在被害人之腳踏車與被告丙○○之機車俱被迫行
    駛於同一快車道之情況下，被告丙○○縱使於超車之際駛近
    被害人腳踏車旁，亦難認其意在使被告乙○○得以行搶被害
    人，更難謂此舉有何「違反一般駕駛習慣」之情。則檢察官
    起訴意旨以案發當時，並非交通尖峰時段，路上僅有幾部車
    輛，被告丙○○非必須靠近被害人丁○○○行駛為基礎，推
    論被告丙○○竟違反一般駕駛習慣，騎車駛近被害人身旁，
    以利被告乙○○得以出手行搶，遽論證被告2 人間有搶奪之
    犯意聯絡乙節，尚有誤會。況被告丙○○於審理中尚辯稱，
    被害人之腳踏車一倒下，伊就馬上發現並停下來在腳踏車旁
    邊，因為伊有感覺到自己的機車重心改變了一下，本以為是
    自己撞到了旁邊的腳踏車，沒想到回頭卻看見被告乙○○在
    拉扯被害人的布包，……被告乙○○……並跳下車繼續拉扯
    等語。核與被害人於偵查中於本院審理中均具結證稱，被告
    乙○○於其跌倒後，從機車後座跳下來抓其包包等語相符。
    堪認被告丙○○當時騎乘車速確實不快，且案發後亦未加速
    逃逸俾提供被告乙○○拉扯助力以遂行搶奪犯行，反而立即
    減慢速度停車，致被告乙○○尚且須從後座跳下繼續拉扯被
    害人之黑色布包，而未有何拖行被害人之狀況，均與一般使
    用機車搶奪者均於得手之際即加速逃離之手法尚有差異，亦
    難遽認被告丙○○確有使被告乙○○得以行搶被害人之行為
    分擔，更遑論兩人間有何犯意聯絡。
  (四)綜上，依卷內證據尚不足以認定被告丙○○與被告乙○○間
    確有共同搶奪之犯意聯絡及行為分擔。此外，復查無其他積
    極證據足認被告丙○○涉有共同搶奪未遂之犯行，揆諸上開
    刑事訴訟法之規定與判例要旨，自應為有利於被告丙○○之
    認定，而為無罪之諭知。
據上論斷，應依刑事訴訟法第299 條第1 項前段、第301 條第 1
項，刑法第325 條第3 項、第1 項、第25條、第47條第1 項前段
，判決如主文。
本案經檢察官甲○○到庭執行職務
中    華    民    國    98    年    11    月    10    日
                  刑事第十四庭  審判長法  官  陳銘珠
                                      法  官  林揚奇
                                      法  官  張凱鑫
上正本證明與原本無誤。
如不服本判決應於收受判決後10日內向本院提出上訴書狀，並應
敘述具體理由。其未敘述上訴理由者，應於上訴期間屆滿後20日
內向本院補提理由書（均須按他造當事人之人數附繕本）「切勿
逕送上級法院」。
中    華    民    國    98    年    11    月    10    日
                                      書記官  董明惠
附錄所犯法條
中華民國刑法第325 條（普通搶奪罪）
意圖為自己或第三人不法之所有，而搶奪他人之動產者，處6 月
以上5 年以下有期徒刑。
因而致人於死者，處無期徒刑或 7 年以上有期徒刑，致重傷者
，處 3 年以上 10 年以下有期徒刑。
第 1 項之未遂犯罰之。


司法院資訊處製作；財團法人民間司法改革基金會備份。
